---
title: "**Indicador mensal de FBCF**"
author: 'Ricardo Aguirre Leal (FURG)'
thanks: "Indicador baseado no índice mensal de FBCF do IPEA. **Versão: 0.1.0** -- (set/2023)  -- **Contato:** *ricardo.leal@furg.br*."
output: 
  pdf_document:
    fig_caption: true
    latex_engine: pdflatex
    df_print: kable
header-includes:
  - \usepackage{booktabs}
  - \usepackage{longtable}
  - \usepackage{array}
  - \usepackage{multirow}
  - \usepackage{wrapfig}
  - \usepackage{float}
  - \usepackage{colortbl}
  - \usepackage{pdflscape}
  - \usepackage{tabu}
  - \usepackage{threeparttable}
  - \usepackage{threeparttablex}
  - \usepackage[normalem]{ulem}
  - \usepackage{makecell}
  - \usepackage{xcolor}
# necessario ter instalado os pacotes tex acima
abstract: "Construção do indicador baseado no *Texto para Discussão 2101*, de jun/2015, do IPEA: *Indicadores de Consumo Aparente de Bens Industriais: Metodologia e Resultados* (Carvalho; Ribeiro). Web scraping dos dados do IBGE via FTP direto e por *query* em URL do SIDRA."
keywords: "web scraping, FBCF, IPEA"
geometry: margin=1in
fontsize: 12pt
# spacing: double
endnote: no
---


```{r include=F}
knitr::opts_chunk$set(
  out.width = '\\textwidth',
  options(width = 80),
  echo = T
)
```

```{r include=F}
library(readxl); library(foreach)
#library(seasonal); library(seasonalview); library(forecast)
library(RCurl); library(rvest); library(zoo)
library(kableExtra)
library(magrittr); library(tidyverse)
```

```{r include=F}
# ==== Definir opções download:
# TRU atual: download novamente, se já feito?
redown_tru = FALSE 
# PMI atual: download novamente, se já feito?
redown_pmi = TRUE 

# ==== Definir Diretórios:
# Diretório de trabalho
dir_trab = getwd()
# Diretório para os dados de input
subdir_dados = "02-Inputs" 
dir_dados = file.path(dir_trab, subdir_dados)
# Diretório para as funções
subdir_func = "01-Functions" 
dir_func = file.path(dir_trab, subdir_func)

# ==== Definir opções exibição:
options(tibble.print_max = 100, tibble.print_min = 40)
#options(tibble.print_max = 50)

# ==== Ler funções:
list.files(dir_func, full.names=T) %>% sapply(source) 
```


***

O cálculo do indicador de formação bruta de capital fixo (FBCF) se baseia no Consumo Aparente (CA) de bens de capital. "Os dados mensais são obtidos a partir das séries de quantum de exportação e de importação e das séries de produção física da indústria."

O indicador é uma média ponderada do valor da produção, das importações e das exportações industriais. As ponderações são dadas pelo peso de cada um dos três componentes na demanda total.

"Fontes: os dados do Sistema de Contas Nacionais (SCN) e da PIM-PF, todas calculadas pelo IBGE, bem como as estatísticas de quantum de exportações e importações publicadas mensalmente pela Fundação Centro de Estudos do Comércio Exterior (Funcex)."

Três etapas para construção do indicador, seguindo a referência:

1.  Criar indicador de produção física mensal para FBCF;
    -   Criar indicador para bens de capial, a partir do PIM-PF;
    -   Obter o índice de produção física de insumos para construção civil, a partir do PIM-PF;
    -   Criar indicador de produção física mensal para FBCF, a partir de uma média ponderada dos outros dois;
2.  Calcular os pesos anuais da i) produção, ii) importação e iii) exportação no CA da FBCF;
3.  Criar o índice mensal de FBCF, usando o indicador de produção física e os pesos dos componentes do CA.

Para obtenção dos dados, web scraping do IBGE via FTP direto (SCN) e por *query* em URL do SIDRA (PIM-PF.

# Etapa 1:

"Índices mensais de produção física da indústria divulgados pela PIM-PF, desagregados segundo uma lista de produtos do setor industrial -- desagregação que é igual à utilizada nas Tabelas de Recursos e Usos (TRUs) do SCN, com dados a preços correntes.". "Peso de cada um dos produtos dessa lista no valor total da produção da indústria a cada ano, a partir dos dados das TRUs do SCN."

## Indicador para bens de capital:

### *Web scraping dos dados da TRU em arquivos `.xls`*

Via FTP, a partir da url https://ftp.ibge.gov.br/Contas_Nacionais/Sistema_de_Contas_Nacionais/. Download das tabelas de todos os períodos disponíveis para o nível 68. Uso das tabelas 4, planilhas `demanda` dos arquivos `xls`. Ver scripts `2.0-download_tru.R` e `3.0-pesos_q.R`para mais informações.

```{r}
source("2.0-download_tru.R") %>% suppressMessages() %>% suppressWarnings()
```

Lista de arquivos das TRU nível 68:
```{r}
tab_arqs_tru %>% head(15) %>% kbl(booktabs = T,
                                  caption = "Arquivos TRU") %>% 
  kable_classic_2(full_width = F, 
                  latex_options = c("striped", "hold_position"), 
                  font_size = 10) %>% 
  footnote(general = "Apenas as primeiras linhas da tabela.", 
           footnote_as_chunk = T)  
```

### *Calculo dos pesos $q$*

Cálculo da parcela da *produção* total de um *bem específico*, em relação à sua *produção* para FBCF. É utilizada como proxy a parcela da *demanda* total do bem, em relação à sua *demanda* para FBCF: $$ q_j=\frac{USO_j}{DT_j}  $$ onde: $q$ é a proporção descrita; $USO_j$ é a demanda do produto $j$ para FBCF; e $DT_j$ é a demanda total do produto $j$. 

```{r}
source("3.0-pesos_q.R") %>% suppressMessages() %>% suppressWarnings()
```

Tabela com os pesos `q` para cada bem (código SCN), por ano (2011 a 2020):
```{r}
m_q %>% head(c(15, 7)) %>% kbl(booktabs = T, 
                               caption = "Pesos q") %>%  
  kable_classic_2(full_width = F, 
                  latex_options = c("striped", "hold_position"), 
                  font_size = 10) %>% 
  footnote(general = "Apenas as primeiras linhas e colunas da tabela.",  
           footnote_as_chunk = T) 
```

### *Web scraping da PIM-PF*

Download dos dados da PIM-PF em arquivo `.xlsx`

Via query na URL do SIDRA/IBGE: https://sidra.ibge.gov.br/geratabela. Agregado `8885` *Produção Física Industrial por grupos, classes indicadores selecionados*, variável `12606`*Número-índice (2022=100)*, período *jan/2011-dez/2021*, todas as categorias da classificação `542`. Ver script `4.0-download_pim.R` para mais informações.

```{r}
source("4.0-download_pim.R") %>% suppressMessages() %>% suppressWarnings()
```

Tabela com o número-índice da produção física industrial, por código CNAE 2.0:
```{r}
pim %>% head(c(15, 7)) %>% 
  kbl(booktabs = T, 
      caption = "Índice de produção física industrial") %>% 
  kable_classic_2(full_width = F, 
                  latex_options = c("striped", "hold_position"), 
                  font_size = 10) %>% 
  footnote(general = "Apenas as primeiras linhas e colunas da tabela.", 
           footnote_as_chunk = T)  
```

### *Calculo dos pesos $p$*

Cálculo da parcela da produção total de *bens de capital*, em relação à produção de um *bem específico* para FBCF: $$ p_j = \frac{q_j\cdot VP_j}{\sum q_j\cdot VP_j} $$ A proporção $p_j$ será usada como o peso da produção do bem $j$ para FBCF.

```{r}
source("5.0-pesos_p.R") %>% suppressMessages() %>% suppressWarnings()
```

Tabela de compatibilização dos códigos SCN e CNAE 2.0 para cálculo dos $p_j$:
```{r}
compat_cods %>% head(15) %>% 
  kbl(booktabs = T, 
      caption = "Relação códigos SCN e CNAE 2.0") %>% 
  kable_classic_2(full_width = F, 
                  latex_options = c("striped", "hold_position"), 
                  font_size = 10) %>% 
  footnote(general = "Apenas as primeiras linhas da tabela.", 
           footnote_as_chunk = T) 
```


# Etapa 2:


# Etapa 3:

